臺北高等行政法院判決
　　　　　　　　　　　　　　　　　　 96年度訴字第00816號
　　　　　　　　　　　　　　　.
原　　　告　甲○○
訴訟代理人　丁○○
被　　　告　中央信託局股份有限公司
代　表　人　乙○○（董事長）
訴訟代理人　己○○
　　　　　　戊○○
　　　　　　丙○○
上列當事人間因公保事件，原告不服公務人員保障暨培訓委員會
中華民國95年12月12日95公審決字第0415號復審決定，提起行政
訴訟。本院判決如下：
    主  文
原告之訴駁回。
訴訟費用由原告負擔。
　　事  實
緣原告現職為嘉義縣警察局辦事員，為公教人員保險（下稱公保
）之被保險人，前於民國（下同）93年5月27日檢具國立台灣大
學醫學院附設醫院（下稱台大醫院）同年4月2日出具之殘廢證明
書，向被告申領公保殘廢給付標準表第28-1號半殘廢給付，經被
告以93年12月3日中公總現字第09316602011號函否准所請。原告
不服，提起復審，經公務人員保障暨培訓委員會94年5月3日94公
審決字第0080號復審決定駁回在案。原告復於95年1月12日檢具
財團法人天主教聖馬爾定醫院（下稱聖馬爾定醫院）94年12月22
日出具之殘廢證明書，向被告申領公保殘廢給付標準表第28-1號
半殘廢給付，經被告以95年6月19日中公總現字第09516601723號
函否准所請。原告仍不服，提起復審，遭決定駁回，遂向本院提
起行政訴訟。茲摘敘兩造訴辯意旨如次：
甲、原告方面：
    原告未於言詞辯論期日到場，據其提出書狀及準備程序所陳
    ，聲明、陳述如下：
一、聲明：求為判決
１、復審決定及原處分（被告95年6月19日中公總現字第0951660
    1723號函）均撤銷。
２、命被告作成核付原告公保殘廢給付標準表第28-1號半殘廢給
    付之處分。
３、訴訟費用由被告負擔。
二、陳述：
    依公教人員保險法第12條規定，並參照聖馬爾定醫院94年12
    月22日出具之殘廢證明書，及原告曾在94年6月間前往國立
    成功大學醫學院附設醫院（下稱成大醫院）進行複驗，進行
    心導管檢查之Ｘ光片、心臟超音波及心電圖，原告所患應符
    合公保殘廢給付標準表第28-1號半殘廢給付標準。原告身體
    狀況確實很差，所引起之症狀非成大醫院機件檢查數據所能
    決定。原告常有心律不整之病況發生，引發胸悶痛，接下來
    全身無力，幾近休克，且為治療病況，向服務機關請假養病
    期間已超出6個月，現在上班均由配偶接送，僅能從事單純
    公文登記及接聽電話工作，原告不清楚為何不符合上開標準
    。
乙、被告方面：
一、聲明：求為判決駁回原告之訴，訴訟費用由原告負擔。
二、陳述：
１、按「被保險人在保險有效期間，發生殘廢、養老、死亡、眷
    屬喪葬4項保險事故時，予以現金給付；其給付金額，以被
    保險人當月保險俸（薪）給為計算給付標準。」、「被保險
    人發生傷害事故或罹患疾病，醫治終止後，身體仍遺留無法
    改善之障礙，符合殘廢標準，並經中央衛生主管機關評鑑合
    格地區醫院以上之醫院鑑定為永久殘廢者，按其確定成殘當
    月之保險俸（薪）給數額，依下列規定予以殘廢給付．．．
    。前項所稱全殘廢、半殘廢、部分殘廢之標準，由主管機關
    定之。承保機關對請領殘廢給付之案件，得加以調查、複驗
    、鑑定。」公教人員保險法第12條及第13條分別定有明文。
２、參照公保殘廢標準表第28-1號規定：「慢性心臟病，且有多
    次心臟衰竭，經連續治療6個月，仍有下列情形之一者：(1)
    遺留第3度心臟功能損害者。(2)心臟移植者，須經治療6個月
    後，仍遺留第3度心臟功能損害者。」，該標準表之說明欄
    規定：「心臟功能損害分類標準（美國醫學會制定）：第3
    度：有心臟病，且有重度行動障礙，休息時無症狀，但稍有
    活動即氣喘心悸，或胸痛症狀，不能從事任何操作勞動者。
    第3度心臟功能損害之可逆性甚高，故病患必需連續治療6個
    月，而無法改善者可視為半殘廢。」是被告辦理殘廢給付時
    ，須就原告所主張之殘廢情況加以審查，如符合殘廢給付標
    準者，始可據以核發殘廢給付，並非單憑殘廢證明書及舊有
    病史為據。
３、原告係由嘉義縣警察局申報參加公保之被保險人，前於93年
    5月間經由其服務機關檢送公保現金給付請領書及台大醫院
    同年4月2日出具之殘廢證明書，向被告請領公保殘廢給付標
    準表第28-1號半殘廢給付，經被告以原告之殘情與該號標準
    規定不符，以93年12月3日中公總現字第09316602011號函復
    否准。原告不服，提起復審，經公務人員保障暨培訓委員會
    94年5月3日94公審決字第0080號復審決定駁回，原告並未依
    法續行提出救濟。原告復於95年1月間再次經由其服務機關
    檢送公保現金給付請領書及聖馬爾定醫院94年12月22日出具
    之殘廢證明書，向被告請領公保殘廢給付標準表第28-1號半
    殘廢給付。
４、依據聖馬爾定醫院94年12月22日出具殘廢證明書記載，略以
    原告因高血壓性心臟病、心室中隔缺損合併心衰竭，惟因該
    證明書首頁未填載「殘廢症狀是否固定且治療終止」及「殘
    廢情形是否其他治療方法可以改善」等欄，另「治療經過」
    欄載明仍在門診追蹤治療中，則原告之病情是否已可認定醫
    治終止，症狀固定，再行治療仍無法改善，以及是否有第3
    度心臟功能損害之具體症狀等情事，均不無疑義？經被告向
    出證之聖馬爾定醫院查證，據該院95年3月6日（95）惠醫字
    第0255號函查復，略以原告之心衰竭與其高血壓性之心臟病
    有關，故不需予以手術治療；心室中隔缺損（缺損不大），
    左心室射出分率正常，目前以藥物控制，病情尚可穩定，但
    運動時氣促仍時有發生，是否會再改善，雖可期待，但這和
    原告之生活自我調適有相當關係，無法確定等語。復經被告
    再委請諮詢專科醫師審視病歷，表示參照90年3月3日至95年
    1月23日心臟內科之門診紀錄，並無提及心臟衰竭相關徵候
    ，其餘紀錄為高血壓、心雜音、超音波檢查，並無法據以認
    定有第3度心臟衰竭等語。
５、被告為期審慎，再函請原告赴成大醫院複驗，依該院95年5
    月19日成附醫醫事字第0950005942號函覆複驗結果，略以原
    告94年6月28日行心導管檢查，檢查結果為第2型心室中隔缺
    損合併肺動脈高壓及輕微主動脈瓣脫垂，左心室射出率為0.
    7（即70%），95年4月13日心臟超音波檢查，左心室射出率
    為64.8%。復經被告委請之諮詢專科醫師審視其複驗結果，
    表示原告左心室射出率為正常範圍，則原告心臟功能正常，
    不符合公保殘廢給付標準表第28-1號標準第3度心臟功能損
    害之規定，被告乃以95年6月19日中公總現字第09516601723
    號函否准所請。至於原告所提台大醫院所出具93年4月3日確
    定成殘日之公教人員保險殘廢證明書，為原告之舊有病史，
    而其所提台大醫院雲林分院口服藥物證明，僅為口服藥名稱
    及適應症，無法認定其有第3度心臟功能損害。從而，被告
    已善盡調查之責，並就原告有利及不利之情事，均予以考量
    ，所為處分並無違誤。
６、有關第3度心臟功能損害之判定標準，經被告函請成大醫院
    查復說明，略以根據心臟內科學最重要之教科書Braunwald'
    s Heart Disease第7版（最新版）第495頁左心室射出係數
    之正常值為0.55～0.75（55%～75%），該院心臟內科遵循此
    項共識。而依公保殘廢標準表規定，心臟功能損害分類標準
    係依照美國醫學會制定為準，至於第3度心臟功能損害係為
    症狀之敘述，並無數據，且必須依據病人主訴，經主治醫師
    專業判斷，並記載於病歷中。惟原告之病歷並無記載其有第
    3度心臟功能損害之症狀，且原告左心室射出係數（EF值）
    為64.8%，屬正常範圍，足證原告未達第3度心臟功能損害之
    殘廢標準。
    理  由
一、被告雖於本院96年6月21日辯論終結後之96年7月1日與臺灣
    銀行股份有限公司合併，而以臺灣銀行股份有限公司為存續
    公司，惟依行政訴訟法第182條第1項但書規定：「但於言詞
    辯論終結後當然停止者，本於其辯論之裁判得宣示之。」，
    本院仍得本於其辯論而為裁判。
二、本件原告經合法通知，未於言詞辯論期日到場，核無行政訴
    訟法第218條準用民事訴訟法第386條各款所列情形，因依被
    告之聲請，由其一造辯論而為判決。
三、按「被保險人在保險有效期間，發生殘廢、養老、死亡、眷
    屬喪葬4項保險事故時，予以現金給付；其給付金額，以被
    保險人當月保險俸（薪）給為計算給付標準。」、「被保險
    人發生傷害事故或罹患疾病，醫治終止後，身體仍遺留無法
    改善之障礙，符合殘廢標準，並經中央衛生主管機關評鑑合
    格地區醫院以上之醫院鑑定為永久殘廢者，按其確定成殘當
    月之保險俸（薪）給數額，依下列規定予以殘廢給付．．。
    前項所稱全殘廢、半殘廢、部分殘廢之標準，由主管機關定
    之。承保機關對請領殘廢給付之案件，得加以調查、複驗、
    鑑定。」、「本法第13條第1項確定成殘日期之審定，依下
    列規定辦理：．．二、醫療或手術後，仍需施行復健治療者
    ，須以復健治療期滿6個月仍無法改善時為準；其他需經治
    療觀察始能確定成殘廢者，經主治醫師敘明理由，以治療觀
    察期滿6個月仍無法改善時為準。三、殘廢標準已明定治療
    最低期限者，以期限屆滿仍無法改善時為準。」公教人員保
    險法第12條、第13條及其施行細則第47條分別定有明文。次
    按，公保殘廢給付標準表第28-1號半殘廢之殘廢標準規定：
    「慢性心臟病，且有多次心臟衰竭，經連續治療6個月，仍
    有下列情形之一者：(1)遺留第3度心臟功能損害者。(2)心臟
    移植者，須經治療6個月後，仍遺留第3度心臟功能損害者。
    」，該標準表之說明欄規定：「心臟功能損害分類標準（美
    國醫學會制定）：第3度：有心臟病，且有重度行動障礙，
    休息時無症狀，但稍有活動即氣喘心悸，或胸痛症狀，不能
    從事任何操作勞動者。第3度心臟功能損害之可逆性甚高，
    故病患必需連續治療6個月，而無法改善者可視為半殘廢。
    」準此，公保「殘廢」之審定，必須被保險人之病情經醫治
    終止後呈穩定狀態，且所遺留無法改善之障礙已符合公保殘
    廢標準者，始得申領公保殘廢給付。
四、本件原告現職為嘉義縣警察局辦事員，為公保之被保險人，
    前於93年5月27日檢具台大醫院同年4月2日出具之殘廢證明
    書，向被告申領公保殘廢給付標準表第28-1號半殘廢給付，
    經被告以93年12月3日中公總現字第09316602011號函否准所
    請。原告不服，提起復審，經公務人員保障暨培訓委員會94
    年5月3日94公審決字第0080號復審決定駁回在案。原告復於
    95年1月12日檢具聖馬爾定醫院94年12月22日出具之殘廢證
    明書，向被告申領公保殘廢給付標準表第28-1號半殘廢給付
    ，經被告以95年6月19日中公總現字第09516601723號函否准
    所請。原告仍不服，提起復審，遭決定駁回，遂向本院提起
    行政訴訟，並以事實欄所示各節據為爭議。惟查：
１、原告主張其所患符合公保殘廢給付標準表第28-1號半殘廢給
    付，係以：(1)聖馬爾定醫院94年12月22日出具之殘廢證明書
    ；(2)94年6月間原告在成大醫院複驗之心導管檢查Ｘ光片、
    心臟超音波及心電圖等為據（見本院96年5月15日準備程序
    筆錄第2-3頁所載）。
２、原告前於93年5月27日檢具台大醫院同年4月2日出具之殘廢
    證明書，第1次向被告申領公保殘廢給付標準表第28-1號半
    殘廢給付，經被告以93年12月3日中公總現字第09316602011
    號函否准所請，原告不服，提起復審，經公務人員保障暨培
    訓委員會94年5月3日94公審決字第0080號復審決定駁回，因
    原告未依法續行救濟而確定在案。
３、其後，原告於95年1月12日檢具聖馬爾定醫院94年12月22日
    出具之殘廢證明書，向被告申領公保殘廢給付標準表第28-1
    號半殘廢給付。查上開聖馬爾定醫院出具之殘廢證明書載以
    ：「疾病或意外傷害名稱：高血壓性心臟病、心室中隔缺損
    合併心衰竭」「初診日期：90年3月3日」「門診日期：90年
    3月3日至94年12月22日」「「治療經過：病人有前述傷病，
    目前仍於門診追蹤治療中」「殘廢部位：心臟」「確定成殘
    日期：94年12月22日」「其他醫院治療經過及其他既往症狀
    ：心室中隔缺損於他院治療」等語；案經被告所屬公務人員
    保險處就原告之病情是否已可認定醫治終止，症狀固定，再
    行治療仍無法改善乙節函詢聖馬爾定醫院，據該院95年3月6
    日（95）惠醫字第0255號函復略以：「張員之心衰竭與其高
    血壓性之心臟病有關，故不需予以手術治療。心室中隔缺損
    （缺損不大），左心室射出分率正常，不代表病人就沒有心
    衰竭，目前以藥物控制該員病情尚可穩定，但運動時氣促仍
    時有發生，是否會再改善，雖可期待，但這和原告之生活自
    我調適有相當關係，無法確定」等語；嗣經被告送請專科醫
    師審查，其審查意見明載：「參照所附90.3.3～95.1.23心
    臟內科之門診紀錄，並無提及心臟衰竭相關徵候，其餘紀錄
    為高血壓、心雜音、超音波檢查，並無法據以認定有第3度
    心臟衰竭。敬請再次確認並提供有6個月以上心衰竭之客觀
    證據。」等語；被告所屬公務人員保險處乃以95年3月28日
    中公現字第09516600843號函委請成大醫院心臟科複驗原告
    之心臟功能障礙情形，據成大醫院95年5月19日成附醫醫事
    字第0950005942號函檢附原告複驗之檢查報告（Ｘ光光碟片
    、心臟超音波照片及心電圖），並以診療資料摘錄表載以：
    「患者甲○○於74年即於台大醫院診斷為心室中隔缺損，因
    活動時氣喘程度加重，於94年6月28日至本院行心導管檢查
    ，檢查結果為第2型心室中隔缺損合併肺動脈高壓及輕微主
    動脈瓣脫垂，左心室射出率為0.7（即70%），最近（95年4
    月13日）心臟超音波檢查，左心室射出率為64.8%」等語；
    案再經被告送請其專科醫師審審查，審查意見明載：「依據
    成大醫院提供資料，左心室射出率為正常範圍，應不符合第
    28-1號標準」等語。綜上，本件被告經向出具診斷證明書之
    聖馬爾定醫院審慎查證結果，該院表示原告「是否會再改善
    ，雖可期待，但這和原告之生活自我調適有相當關係，無法
    確定」等語，且原告至成大醫院進行複驗之結果，其左心室
    射出率為正常範圍【見本院卷第62-63頁，成大醫院96年6月
    1日成附醫醫事字第0960007080號函送「診療資料摘錄表」
    表示，根據心臟內科學最重要之教科書Braunwald's Heart
    Disease第7版（最新版）第495頁，左心室射出係數之正常
    值為0.55～0.75（55%～75%），該院心臟內科遵循這項共識
    等語，而原告複驗結果，左心室射出係數（EF值）為64.8%
    ，屬正常範圍，堪認原告所患尚未達第28-1號之第3度心臟
    功能損害之殘廢標準】，有成大醫院95年5月19日函附檢查
    報告（Ｘ光光碟片、心臟超音波照片及心電圖）及診療資料
    摘錄表可參，並有原告專科醫師審查意見影本附原處分可稽
    ，則被告已盡其調查之責，並就原告有利及不利之事證均予
    考量，故被告依其調查結果，以系爭95年6月19日中公總現
    字第09516601723號函否准原告所請公保殘廢給付標準表第
    28-1號半殘廢給付，經核並無違誤。
４、按行政程序法第36條及第41條第1項分別規定：「行政機關
    應依職權調查證據，不受當事人主張之拘束，對當事人有利
    及不利事項一律注意。」「行政機關得選定適當之人為鑑定
    。」，又依上揭公教人員保險法第13條第3項規定：「承保
    機關對請領殘廢給付之案件，得加以調查、複驗、鑑定。」
    。查被告係公保之保險人，於當事人向其提出公保各項給付
    申請時，被告須開始行政程序，並有上揭依職權調查證據之
    義務，且於遇有醫理上之諸疑義時，得以具有專業知識之第
    三人即專科醫師，於行政程序中陳述關於特別法規或經驗定
    則之意見，而以其陳述，為證據之用。是被告於行政程序中
    將有待進一步調查之案件，請其特約專科醫師陳述醫學上之
    意見，以為證據，於法尚無不合，並非可單憑殘廢證明書為
    據。況被告係依被保險人即原告所提公保殘廢證明書，並向
    原告就診醫院查詢相關疑義及調取其在該醫院之病歷資料，
    再請原告至成大醫院進行複驗，復徵詢特約專科醫師之專業
    意見，經綜合審查後而為終局之核定，是被告所為處分洵屬
    有據，並無不洽。
５、況且，原告訴訟代理人即原告配偶於本院96年5月15日審理
    時，自承原告所患心室中隔缺損是從小就有的疾病（本院卷
    第45頁），則原告所患是否為公保有效期間發生之保險事故
    ，亦非無疑。
五、綜上所述，被告以95年6月19日中公總現字第09516601723號
    函否准原告申領公保殘廢給付標準表第28-1號半殘廢給付，
    並無違誤，復審決定予以維持，亦無不合。原告徒執前詞訴
    請撤銷，並請求判命被告作成核付原告公保殘廢給付標準表
    第28-1號半殘廢給付之處分，均為無理由，應予駁回。
六、本件事證已臻明確，兩造其餘攻擊防禦方法均與本件判決結
    果不生影響，故不逐一論述，附此敘明。
據上論結，本件原告之訴為無理由，爰依行政訴訟法第98條第3
項前段、第218條、民事訴訟法第385條第1項前段，判決如主文
。
中    華    民    國    96    年    7    月     5     日
                        第三庭審判長法  官  姜素娥
                                    法  官  楊莉莉
                                    法  官  曹瑞卿
上為正本係照原本作成。
如不服本判決，應於送達後20日內，向本院提出上訴狀並表明上
訴理由，如於本判決宣示後送達前提起上訴者，應於判決送達後
20日內補提上訴理由書（須按他造人數附繕本）。
中    華    民    國    96    年    7    月     5     日
            　　　　　　　 　　 　  書記官  方偉皓
